【裁判字號】    96,交聲,245
【裁判日期】    971223
【裁判案由】    交管條例聲異
【裁判全文】
臺灣板橋地方法院交通事件裁定        96年度交聲字第245 號
原處分機關  交通部公路總局臺北區監理所
異  議  人  甲○○
即受處分人
上列異議人因違反道路交通管理處罰條例案件，對於交通部公路
總局臺北區監理所於民國96年2 月16日所為之處分（原處分案號
：北監自裁字裁40－Z00000000 號），聲明異議，本院裁定如下
：
    主  文
異議駁回。
    理  由
一、原處分機關略以：異議人即受處分人甲○○於民國95年11月
    1 日11時25分許，駕駛車牌號碼7768－DJ號自用小客車，行
    經國道一號高架南向32.6公里處時，因「行駛於高速公路未
    依規定變換車道」及「違反第33條之管制規則，因而肇事致
    人受傷」之違規事實，經內政部警政署國道公路警察局第一
    警察隊執勤警員調查後，於96年1 月16日依違反道路交通管
    理處罰條例（以下簡稱同條例）第33條第1 項第4 款規定，
    以公警局交字第Z00000000 號舉發違反道路交通管理事件通
    知單舉發，經異議人提出申訴，由原處分機關依同條例第33
    條第1 項第4 款規定，裁處罰鍰新臺幣（下同）3,000 元，
    並依同條例第63條第1 項第1 款（原裁決書漏引第1 款）規
    定記違規點數1 點，及依同條例第61條第3 項，記違規點數
    3 點之處分。
二、聲明異議意旨略以：本件事故發生前，由乙○○所駕駛之DM
    －9176號自小客車在第1 部（以下簡稱Ｂ車），另由丙○○
    所駕駛之BB－4173號租賃小客車在第2 部（以下簡稱Ｃ車）
    ，而伊所駕駛之7768－DJ號自用小客車在第3 部（以下簡稱
    Ａ車），直到本件事故發生，伊所駕之Ａ車都跟在Ｃ車後面
    ，3 部車都行駛在國道1 路高速公路高架南下之內側車道，
    本件事故之發生是由Ｃ車先撞到Ｂ車後，Ｃ車往外車道閃避
    ，而當時伊駕駛Ａ車之左邊是水泥護牆，故無法向左閃，就
    繼續直走，伊見到丙○○的車已往右閃躲避開他所碰撞的Ｂ
    車，伊閃避不及，就撞上已先遭碰撞而靜止在車道上之Ｂ車
    的右後車燈；伊是一直跟在Ｃ車後方，並沒有要超過Ｃ車，
    也沒有變換車道，為此聲明異議，請求撤銷原處分云云。
三、按汽車在行駛途中，不得驟然或任意變換車道，如欲超越前
    車或變換車道時，應先顯示方向燈告知前後車輛，並保持安
    全距離及間隔，方得超越或變換車道，高速公路及快速公路
    交通管制規則第11條定有明文。次按汽車行駛於高速公路、
    快速公路或設站管制之道路，不遵使用限制、禁止、行車管
    制及管理事項之管制規則，而未依規定變換車道，處汽車駕
    駛人新臺幣3,000 元以上6,000 元以下罰鍰，道路交通管理
    處罰條例第33條第1 項第4 款有明文規定。又汽車駕駛人有
    同條例第33條第1 項情形者，除依原條款處罰鍰外，並予記
    違規點數1 點，同條例第63條第1 項第1 款亦有明文。次按
    汽車駕駛人，駕駛汽車違反道路交通安全規則、第33條之管
    制規則，因而肇事致人受傷者，記違規點數3 點，道路交通
    管理處罰條例第61條第3 項有明文規定。
四、經查：
(一)、異議人於上揭時、地，駕駛Ａ車，行經國道一號高架南向32
    .6 公 里處時，有與乙○○所駕駛之Ｂ車、丙○○所駕Ｃ車
    發生三車碰撞致生本件交通事故之事實，此為異議人所不爭
    執，復經證人乙○○及丙○○證述屬實，並有舉發違反道路
    交通管理事件通知單、內政部警政署國道公路警察局第一警
    察隊96年7 月11日公警一交字第0960104518號函附道路交通
    事故現場草圖、現場圖道路交通事故調查報告表(一)、(二)各1
    份、國道公路警察局道路交通事故調查筆錄5 份、現場肇事
    暨車損照片44幀在卷可佐。
(二)、復觀之卷附本件道路交通事故現場照片44張可知，異議人所
    駕駛之Ａ車前方車頭遭撞擊凹損嚴重、右側前車門亦有遭擦
    撞凹損痕跡、左側前後車門亦有遭撞擊凹損嚴重情形、後方
    車尾保險桿亦有因撞擊掉落之情況；證人乙○○所駕駛之Ｂ
    車則係前方車頭、後方車尾、左、右側前後車門遭撞擊凹損
    且變形嚴重，尤以後方車尾幾近因撞擊後完全凹陷至後車座
    處；證人丙○○所駕駛之Ｃ車則僅有前方車頭遭撞擊凹損，
    左、右側前後車門及後方車尾幾近完整無損，則此三車於案
    發當時各自遭車損之狀況，堪以認定。
(三)、訊據證人丙○○即Ｃ車駕駛人於95年11月1 日警詢時即證稱
    ：伊當時是由北往南在高架內側車道行駛，突然異議人之Ａ
    車就在伊車輛前，遭伊車輛撞上該車左側車身而肇事，撞上
    後伊車往左邊靠等語。其復於96年8 月9 日臺灣板橋地方法
    院檢察署檢察事務官偵訊時證述：當天我車子在內側車道，
    前方本來沒有車，被告（即本件異議人）從外線車道超車，
    超我車，再撞到告訴人（即乙○○）之車，被告車子打橫，
    我無法煞車，我撞到被告左側二片門，被告超車時撞到告訴
    人哪裡我不知，我沒看到被告撞到告訴人的情形，因為一撞
    到就打橫，我與告訴人在撞擊前是不同車道，他在外側，我
    在內側，當時他在我右前方；而我車子車身及後面，完好如
    初，我只有撞到車頭，並沒有撞到告訴人車等語（見臺灣板
    橋地方法院檢察署96年度他字第4604號偵查卷第22至23頁）
    ；其於本院96年8 月23日訊問時具結後仍證稱：當時三部車
    都是於高架南下車道，伊所駕Ｃ車走內側車道，乙○○所駕
    Ｂ車走外側車道，是在伊車右前方，伊在行進中都沒有注意
    到異議人的車，不知道異議人的車與伊車的相對位置為何，
    伊是往前開，伊的內側車道前方都沒有行車，異議人與乙○
    ○撞擊的情形伊沒有看到，異議人的車應是在外側車道的前
    方，伊並沒有看到異議人與乙○○兩車撞擊的瞬間情形，但
    伊有看到異議人的車由外側車道，打橫停在伊的正前方不遠
    ，伊來不及反應，伊車頭就撞異議人的左側車門（即卷附編
    號16號照片所示），伊車頭的保險桿撞毀的位置與異議人左
    側車門陷下的位置吻合，除此之外伊並沒有與其他車輛擦撞
    ，伊可以確定異議人的車之其他車損是與鄭先生發生撞擊所
    造成的，並沒有其他車輛與伊等三輛車發生擦撞，伊沒有看
    到異議人與乙○○的車碰撞幾次等情明確（見本院96年8 月
    23日訊問筆錄），故證人丙○○於警詢、偵訊及本院訊問時
    前後證述均屬一致。復觀以卷附之內政部警政署國道公路警
    察局第一警察隊汐止分隊所繪製之本件交通事故現場草圖及
    道路交通事故現場圖各1 份可知，在國道一號高速公路高架
    道路南向內側車道處留有刮地痕，而此一刮地痕係證人丙○
    ○駕駛之Ｃ車所留下一情，亦據現場處理員警即證人許惠昭
    於本院本院96年度交易字第428 號刑事案件審理中具結證述
    ：刮地痕是在汐五高架道上。我們發現有刮地痕時，就會檢
    查車輛，當時我們有檢查三部車，發現Ｃ車前車頭的車底有
    跟地面相符的柏油痕跡，所以認定是該車等語明確，業經本
    院依職權調閱上開卷宗查核屬實（參見該刑事案件卷第75頁
    ），衡以證人許惠昭與異議人、及證人乙○○、丙○○等人
    素昧平生且無怨隙，當無甘冒偽證罪責，無端涉詞誣陷被告
    或故意偏袒證人乙○○及丙○○之理，是其上開證述，自可
    採信，由此益徵證人丙○○證稱其當時駕駛Ｃ車原係在高速
    公路高架道路南向內側車道行駛乙節，係屬有據。另參以異
    議人之Ａ車左前後車門有遭受撞擊而凹陷變形，且該車左前
    車門凹陷變形之程度大於左後車門，而證人丙○○之Ｃ車車
    頭亦受撞擊而凹陷變形，且該Ｃ車之車前保險桿中間偏左側
    受撞擊而向左後方歪斜且引擎蓋向內蜷曲隆起暨其左前方有
    明顯凹陷變形，即Ｃ車左前車頭凹陷變形之程度大於右前車
    頭，再將上開Ａ、Ｃ兩車之凹陷變形相對予以比對結果，堪
    認Ｃ車車頭確有撞擊到Ａ車左側車門，以致Ａ車左側前後車
    門受撞擊而凹陷之寬度，適與Ｃ車車頭之寬度大致相合，且
    上開兩車車體前揭變形凹凸處之相對位置亦相吻合。是以，
    證人丙○○前揭證述之車禍發生情節核與現場所留刮地痕、
    Ａ、Ｂ、Ｃ三車前揭實際車損狀況，及3 車肇事停車位置之
    等情節相符合，足堪採為憑信。異議人辯稱其所駕Ａ車未與
    丙○○所駕Ｃ車發生碰撞乙節，顯係避就之詞，應無可採。
(四)、雖異議人係辯稱：本件交通事故發生前，伊係駕駛Ａ車跟在
    證人丙○○駕駛之Ｃ車後面，Ｃ車先自後方撞擊證人乙○○
    駕駛之Ｂ車後，證人丙○○駕駛之Ｃ車即向右前方閃躲，伊
    駕駛之Ａ車因閃煞不及而自後方撞及Ｂ車，伊並沒有超過Ｃ
    車，也沒有變換車道云云。惟倘若果真如異議人所述，則異
    議人之Ａ車所受之車損應僅限於前方車頭而已，證人乙○○
    之Ｂ車所受之車損亦應僅限於後方車尾而已，證人丙○○之
    Ｃ車所受之車損亦當僅限於前方車頭，然異議人上揭所辯此
    一情況顯與上述Ａ車及Ｂ車之實際車損情況均有不符。易言
    之，如果依據異議人上揭所辯情節，根本無法解釋何以異議
    人Ａ車之右側前車門有遭擦撞凹損痕跡、左側前後車門亦有
    遭撞擊凹損嚴重情形、後方車尾保險桿亦有因撞擊掉落之情
    況？以及證人乙○○之車何以前方車頭、左、右側前後車門
    亦遭撞擊凹損且變形嚴重之情況？亦同樣無法解釋何以其因
    閃煞不及而自後方撞及Ｂ車後，Ｂ車被撞所停止的位置非在
    其前方而係在其正左邊？是以，被告上揭所辯，顯與Ａ、Ｂ
    、Ｃ三車各自車損及停止位置等客觀事實情狀不符，無從採
    信。
(五)、況且，本件交通事故經送臺灣省臺北縣區車輛行車事故鑑定
    委員會鑑定肇事責任，該委員會認為係本件異議人於前揭時
    、地，行經肇事地點欲超車而變換車道時疏未保持安全距離
    ，撞擊同向前方由乙○○所駕駛自用小客車右後車角，隨後
    乙○○所駕車輛失控旋轉中撞及異議人右側車門處，再終止
    於槽化線處，而異議人所駕車輛亦失控打轉橫於內側車道再
    遭同向後方駛來見狀因應不及之丙○○所駕車輛撞擊左側車
    身肇事，而認異議人駕駛自用小客車，變換車道超車未保持
    安全距離，為肇事原因，證人乙○○、丙○○駕駛自用小客
    車，均無肇事原因，此有該鑑定委員會96年1 月31日北縣鑑
    字第95 1965 號鑑定意見書１份在卷可稽。復經送臺灣省車
    輛行車事故覆議委員會鑑定，該委員會以因三方當事人對個
    車行駛車道與對方車輛前後行向各執一詞，故肇事實情不明
    ，致未便遽予明確覆議，惟依據卷附資料，1.三車車身碰撞
    部位與損壞情形。2.三車肇事停車位置等等跡證研判，該會
    仍認為：本案肇事以張小客車由外側車道向左變換車道時自
    後撞擊前行之鄭小客車車尾，後張小客車車身向左橫向向斜
    入內側車道時，其左側車身再被內側車道之賴小客車車頭撞
    擊之可能性較大等語，亦有該覆議鑑定委員會96年4 月16日
    府覆議字第0966 200960 號函各1 份在卷可佐。
(六)、綜上所述，參互印證，異議人於前揭時間，駕駛Ａ車行經上
    開高速公路肇事地點，欲變換車道時，因未依規定保持安全
    距離及間隔，即驟然變換車道，而追撞乙○○所駕駛之Ｂ車
    後，致失控往前打橫，遭由丙○○所駕之Ｃ車追撞左側車身
    肇事之事實，應堪認定，異議人前揭所辯，洵屬無據，不足
    採信。
五、從而，原處分機關就「行駛於高速公路未依規定變換車道」
    之違規事實部分，援引同條例第33條第1 項第4 款規定，裁
    處罰鍰新臺幣3,000 元，並依同條例第63條第1 項第1 款記
    違規點數1 點，及就「違反第33條之管制規則，因而肇事致
    人受傷」之違規事實部分，依同條例第61條第3 項，記違規
    點數3 點之處分，於法並無違誤，應予維持。本件異議人之
    異議為無理由，應予駁回。
據上論斷，應依道路交通案件處理辦法第19條，裁定如主文。
中    華    民    國    97    年    12    月    23    日
                  交通法庭法  官  林淑婷
以上正本證明與原本無異
如不服本裁定應於送達後5 日內向本院提出抗告狀
                          書記官  莊川億
中    華    民    國    97    年    12    月    25    日


司法院資訊處製作；財團法人民間司法改革基金會備份。
